臺灣彰化地方法院刑事判決　　　　　　　　　　　　　九十年度交易字第二四號
　　公　訴　人　臺灣彰化地方法院檢察署檢察官
　　被　　　告　甲○○
　　　　　　　　乙○○
右被告等因過失傷害案件，經檢察官提起公訴（九十年度調偵字第九九、一０七號）
，本院判決如左：
        主  文
甲○○因過失傷害人，處拘役伍拾日，如易科罰金，以佰元折算壹日。
乙○○因過失傷害人，處拘役伍拾日，如易科罰金，以佰元折算壹日。
        事  實
一、甲○○於民國九十年二月二十日下午六時三十分許，騎乘車牌號碼ＮＯＤ─五七
    八號重型機車，後座搭載其妻丁○，腳踏板處則站有其孫子林建宇，沿彰化縣和
    美鎮縣○○里，由西往東方向行駛，途經該路段門牌號碼五三二號前
    之無號誌之交岔路口，將行左轉駛往「漢鎮國宅」時，本應注意機車行駛至無號
    誌之交岔路口，轉彎車應暫停讓直行車先行，且依當時天候晴、有晨光、路面乾
    燥、無缺陷、無障礙物、視距良好等情狀，並無不能注意之情事，竟疏未注意前
    方、對向車道適有乙○○騎乘車牌號碼ＹＨＪ─０五八號重型機車，沿道周路由
    東往西方向前來之狀況，未停讓乙○○之直行機車先行，即貿然左轉；乙○○於
    行經前開無號誌之交岔路口時，應注意減速慢行，作隨時停車之準備，依當時情
    形，亦無不能注意之情事，竟疏未減速慢行、作隨時停車之準備，二車均因避煞
    不及乃發生碰撞，並致雙方人、車均倒地，乙○○因而受有頭部外傷合併第二節
    頸椎骨折、右側股骨骨折及右手大拇指脫臼等傷害，甲○○則受有腦震盪、下背
    痛等傷害，丁○則因此受有右側股骨下端粉碎性骨折等傷害，林建宇亦受有臉部
    擦傷之傷害（林建宇未提出過失傷害告訴）。甲○○、乙○○二人肇事後均呈昏
    迷狀態，經據報員警丙○○趕赴現場，並將二人送醫救治。
二、案經丁○（僅對乙○○提出告訴）、甲○○、乙○○訴請臺灣彰化地方法院檢察
    署檢察官偵查起訴。
        理  由
一、訊據被告甲○○、乙○○二人固均坦認於右揭時、地，騎乘機車發生碰撞而肇事
    ，並致雙方及告訴人丁○受傷等情不諱，然被告甲○○、乙○○二人均矢口否認
    有何過失行為，被告甲○○辯稱：係被告乙○○以時速約一百一十公里之速度超
    速行駛，及闖越紅燈前來，才會與其騎乘之機車發生碰撞，伊無過失云云；被告
    乙○○則以：係被告甲○○騎乘之機車忽然從安全島左轉闖出來，才會發生碰撞
    ，其並無過失云云。惟查：（一）被告甲○○於車禍發生前，係騎乘機車沿道周
    路由西往東方向行駛至前開交岔路口將行左轉，被告乙○○則係騎乘機車沿道周
    路由東往西方向直行而來等情，為被告甲○○、乙○○二人所不否認；又肇事地
    點係無號誌之交岔路口，並未設置紅綠燈號誌一節，已據證人即前往現場處理本
    件之員警丙○○於本院訊問時到庭證述明確，並有彰化縣警察局交通事故調查報
    告表一份在卷可稽。查道路交通安全規則於被告行為後之九十年五月三十日修正
    公布，並於同年六月一日生效施行，依修正前之道路交通安全規則第一百零二條
    第一項第二款規定，機車行經無號誌之交岔路口時，轉彎車應讓直行車先行。被
    告甲○○騎乘之機車當時係屬轉彎車，因疏未停讓直行而來之被告乙○○騎乘之
    機車，致二車發生碰撞，難認被告甲○○對於車禍之發生並無疏失，且因被告乙
    ○○係屬直行車，具有優先路權，堪認被告甲○○之上開疏失，係為肇事主因；
    又被告乙○○自承其係以時速約五十至六十公里之速度騎駛，依前揭修正前之道
    路交通安全規則第九十三條第一項第四款規定，機車行經無號誌之交岔路口，應
    減速慢行，作隨時停車之準備。是被告乙○○騎乘機車行經上開無號誌之交岔路
    口，亦有未減速慢行、作隨時停車準備之疏失。而本件經送臺灣省彰化縣區車輛
    行車事故鑑定委員會鑑定之結果，亦同認：被告甲○○駕駛重型機車行經無號誌
    交岔路口，左轉彎未讓對向直行車先行，為肇事主因；被告乙○○駕駛重型機車
    行經無號誌交岔路口，未減速慢行作隨時停車之準備，為肇事次因，有前開鑑定
    委員會之鑑定意見書一份在卷可憑。（二）又前開路段係屬無號誌之交岔路口，
    已詳述如前，被告甲○○指稱被告乙○○係闖越紅燈前來，即有誤會；且被告甲
    ○○於本院九十一年四月三日訊問時，指述被告乙○○之車速為時速八十至一百
    公里；於本院九十年四月二十四日審理時則改稱：被告乙○○之時速有一百公里
    以上，約有一百一十公里等語，惟被告乙○○堅決否認有超速之情事，堅稱其係
    以時速五十至六十公里之速度騎駛機車，而除被告甲○○之指陳外，並無其他證
    據足以認定被告乙○○有疏未遵守限速而超速行駛之情事（依道路交通事故調查
    報告表所載，該路段之限速為時速六十公里，且現場無煞車痕，無法估算被告乙
    ○○之車速），尚難單以被告甲○○之前後不符之指述，即逕認被告乙○○有超
    速之過失。（三）再告訴人丁○、被告甲○○、乙○○均因本件車禍而受傷，有
    財團法人彰化基督教醫院出具之診斷書四紙在卷可考，渠等所受傷害與被告甲○
    ○、乙○○二人之前開過失行為，具有相當因果關係。（四）此外，復有告訴人
    丁○之指訴及現場照片七幀在卷可佐，本件事證明確，被告甲○○、乙○○二人
    前開過失犯行均洵足認定。
二、核被告甲○○、乙○○二人所為，均係犯刑法第二百八十四條第一項前段之普通
    過失傷害罪（公訴人起訴法條漏載「前段」二字）。又被告乙○○以一過失行為
    ，致告訴人即被告甲○○、告訴人丁○二人受傷，係屬同種之想像競合犯，應依
    刑法第五十五條規定，從一情節較重之普通過失傷害罪處斷。爰審酌被告甲○○
  、乙○○二人之素行、雙方於本件車禍之發生均有過失，被告甲○○雖係肇事主
    因，惟乙○○以一過失行為致告訴人即被告甲○○、告訴人丁○二人受傷（於刑
    事責任上，告訴人丁○並未對被告甲○○提出告訴）、被告即告訴人甲○○、乙
    ○○及告訴人丁○三人所受傷勢之輕重、民事部分尚未達成和解及被告甲○○、
    乙○○犯罪後均否認犯行之犯罪後態度等一切情狀，分別就被告甲○○、乙○○
    二人量處如主文第一項、第二項所示之刑，並各諭知易科罰金之折算標準，以資
    懲儆。
據上論斷，應依刑事訴訟法第二百九十九條第一項前段、刑法第二百八十四條第一項
前段、第五十五條、第四十一條第一項前段、罰金罰鍰提高標準條例第一條前段、第
二條，判決如主文。
本案經檢察官陳燕瑩到庭執行職務。
中      華      民      國      九十一      年      五      月    八    日
                                臺灣彰化地方法院刑事第三庭
                                      法      官  李  雅  俐
右正本證明與原本無異。
如不服本判決，應於判決送達後十日內，向本院提出上訴狀（須附繕本）。
告訴人或被害人對於判決如有不服具備理由請求檢察官上訴者，其上訴期間之計算係
以檢察官收受判決正本之日期為準。
                                      法院書記官  莊  何  江
中      華      民      國      九十一      年      五      月   十四   日
